【裁判字號】    97,抗,326
【裁判日期】    970730
【裁判案由】    返還保證書
【裁判全文】
臺灣高等法院臺中分院民事裁定  97年度抗字第326號
抗  告  人    丙○○
兼法定代理人  甲○○
抗  告  人    乙○○
                         住彰.
相  對  人    丁○○   住彰化.
上列抗告人因與相對人間返還保證書事件，對於民國97年6月3日
台灣彰化地方法院97年度聲字第363號所為裁定，提起抗告，本
院裁定如下：
      主  文
原裁定廢棄。
抗告人於臺灣彰化地方法院民事執行處九十七年度裁全字第六一
五號民事假扣押裁定，以財團法人法律扶助基金會彰化分會出具
之法扶保證字第09708004號保證書供擔保，准予返還。
聲請、抗告程序費用由相對人負擔。
      理  由
一、本件抗告意旨略以：伊與相對人間假扣押事件，前遵原法院
    九十七年度裁全字第六一五號民事假扣押裁定，以財團法人
    法律扶助基金會彰化分會出具之法扶保證字第09708004號保
    證書供擔保後，對相對人之財產實施假扣押強制執行在案。
    嗣兩造經原法院調解成立，相對人聲明不予保留上開保證書
    之權利，足認伊供擔保之原因已消滅，爰請准予裁定返還前
    開保證書。又伊所提存者為保證書並非金錢，且係於直接於
    聲請強制執行時併同聲請書狀繳交原法院民事執行處，並非
    交原法院提存所，而民事訴訟法並無如提存法第十八條規定
    得不經裁定逕行向收受或保管保證書單位請求之規定，故依
    民事訴訟法第一百零六條準用第一百零四條第一項第一款之
    規定，聲請裁定返還系爭保證書，自有必要，原法院竟予駁
    回，自有未洽，因而請求(一)、原裁定之廢棄。(二)、抗告人於
    原法院民事執行處由財團法人法律服助基金會彰化分會於民
    國九十七年三月十一日所出具之法扶保證字第09708004號保
    證書，准予返還等語。
二、按民事訴訟法第一百零四條第一項第一款規定，應供擔保之
    原因消滅者，法院應依供擔保人之聲請裁定命返還其提存物
    或保證書。所謂供擔保之原因消滅者，乃指為擔保對方權利
    而供擔保之必要性消滅者屬之。
三、經查，本件抗告人等人因假扣押所保全之請求，據以向原法
    院民事執行處提存系爭保證書，有抗告人提出民事假扣押裁
    定、民事強制執行聲請狀、民事執行處囑託查封登記書、調
    解程序筆錄影本等件各一份為證，此部分，應堪信為真實。
    嗣兩造於本案訴訟業經調解成立，載明相對人即受擔保利益
    人對提存物之權利聲明不予保留，顯見抗告人為相對人而供
    擔保之必要性已消滅，而無存在，是抗告人依上開規定，請
    求返還，自屬有據，應予准許。至原法院本件依提存法第十
    八條第一項第六款（應為第十六條第一項第四款之誤載）、
    提存法施行細則第十六條規定，無庸裁定返還，惟查，本件
    抗告人並非向原法院提存所提存提存物或保證書以供擔保，
    而係抗告人以財團法人法律扶助基金會彰化分會出具之法扶
    保證字第09708004號保證書為供擔保，後逕向法院民事執行
    處提出，對相對人之財產實施假扣押強制執行，而此保證書
    並非提存於法院提存所，從而，自無上開提存法之適用，為
    此，原法院準用上開提存法之規定，認為無庸裁定返還，猶
    嫌速斷，為不可取。原法院駁回抗告人之聲請，自有未洽。
    抗告論旨，指摘原裁定不當，為有理由，應由本院將原裁定
    廢棄，並裁定准予返還，如主文第二項所示。
三、據上論結，本件抗告為有理由，依強制執行法第三十條之一
    、民事訴訟法第四百九十二條、第八十五條第一項前段、第
    七十八條，裁定如主文。
中    華    民    國    97    年    7     月    30    日
                  民事第六庭    審判長法  官  袁再興
                                      法  官  吳惠郁
                                      法  官  盧江陽
以上正本係照原本作成。
均不得抗告。
                                      書記官  陳玫伶
中    華    民    國    97    年    7     月    31    日
                                                      Ａ


司法院資訊處製作；財團法人民間司法改革基金會備份。
